---
output: github_document
---

<!-- README.md is generated from README.Rmd. Please edit that file -->

```{r, include = FALSE}
knitr::opts_chunk$set(
  collapse = TRUE,
  comment = "#>",
  fig.path = "man/figures/README-",
  out.width = "100%"
)
```

# eleccionesNic

<!-- badges: start -->
[![Travis build status](https://travis-ci.com/RRMaximiliano/eleccionesNic.svg?branch=master)](https://travis-ci.com/RRMaximiliano/eleccionesNic)
<!-- badges: end -->


`eleccionesNic` es un paquete que contiene información sobre las elecciones presidenciales en Nicaragua desde el año 1990 al 2006. Cada fila representa año y departamento.

## Instalación

El paquete `eleccionesNic` contiene datos al nivel de departamento. Los datos incluyen información del total de votos, votos válidos, juntas receptoras de votos, partidos políticos, etc.

### Instalar desde GitHub

Puedes instalar la versión beta de `eleccionesNic` desde [GitHub](https://github.com/rrmaximiliano/eleccionesNic):

```{r install, eval=FALSE}
devtools::install_github("rrmaximiliano/eleccionesNic")
```

## Cargando los datos

Los datos se almacenan como un tibble y funcionan mejor con (pero no requieren estrictamente) las bibliotecas [tidyverse](http://tidyverse.org/).

```{r libs}
library(tidyverse)
```

Cargar la base:

```{r load}
library(eleccionesNic)
```

Para ver el tibble que contiene los datos, haga esto:

```{r load-doc}
nic_elecciones
```

La base de datos continue las siguientes columnas (variables):
  
* year
* departamento
* municipios
* jrv: Junto receptora de votos
* inscritos
* total_votos
* total_porcentaje
* nulos
* nulos_porcentaje
* votos_validos
* validos_porcentaje
* Partidos políticos
  * uno: Unión Nacional Opositora
  * psoc: Partido Social Cristiano
  * pliun: Partido Liberal Independiente de Unidad Nacional 
  * prt: Partido Revolucionario de los Trabajadores
  * fsl: Frente Sandinista de Liberación Nacional
  * map_ml: Movimiento de Acción Popular Marxista-Leninista
  * psc: Partido Social Conservatismo
  * puca: Partido Unionista Centroamericano 
  * pcdn: Partido Comunista de Nicaragua
  * mur: Movimiento de Unidad Revolucionaria
  * al: Alianza Liberal 
  * pcn: Partido Conservador de Nicaragua   
  * ccn: Camino Cristiano Nicaragüense
  * pronal: Proyecto Nacional
  * mrs: Movimiento Renovador Sandinista
  * prn: Partido Resistencia Nicaragüense
  * anc: Acción Nacional Conservadora
  * u: Alianza Unidad
  * pli: Partido Liberal Independiente
  * uno_96: Alianza UNO-96
  * plc: Partido Liberal Constitucionalista
  * ac: Alternativa por el Cambio 
  * aln: Alianza Liberal Nicaragüense

## Elecciones 2021

```{r elec2021}
elecciones2021
elecciones2021 %>% 
    glimpse()
```

## Caveats

Hay varios caveats en esta base de datos preliminar. 

Primero, para las elecciones de 1990 y 1996, la contabilización de votos se registró como:

1. Inscritos
2. Total Votos
3. Nulos
4. Votos válidos

En el caso de las elecciones de 2001 y 2006, solo se encuentra información para las siguientes variables: 

1. Inscritos
2. Votos válidos

Esto es debido a la forma en que fueron públicados los resultados por parte del Consejo Supremo Electoral de Nicaragua.

## Comentarios y sugerencias

Para realizar comentarios o sugerencias sobre este paquetes puedes abrir un issue en este repositorio: `https://github.com/rrmaximiliano/eleccionesNic/issues`

## Citar el paquete `eleccionesNic`

Para citar el paquete, use lo siguiente:

```{r citation}
citation("eleccionesNic")
```
